# 请教陈版主，研发形成设备拟对外出售，相关会计处理问题

提问人：Euforia 时间：2022-06-28 06:44:31
A公司是一家高端设备的生产企业， 2019 年与工信部签订了某专业领域专用设备研发的协议，以提升国产高端设备在该领域生产方面的竞争力。协议约定研发中形成的专利权由公司所有，而研发过程中形成的专用设备，在双方签订研发协议前工信部口头允诺可由其牵头联系有相关需求的厂家购买，但该承诺未形成纸质协议。该研发项目预计投入总额约 600 万，项目研发过程中可取得国家补助 200 余万，研发形成的设备在当时的预计售价 400 余万，基本能覆盖研发支出。
此外，研发专用设备过程中形成的专利与公司目前主营业务关联不大，对改进公司工艺流程，提升生产效率方面无明显作用。同时，该专用设备的市场不大，市场需求量不会很大。但公司考虑到研发成功后公司能拥有该领域专用设备的相关专利，一旦公司有涉足该领域，利用该专用设备生产产品并销售的意图，则公司前期在研发过程中取得的研发成果和专利，可为公司提供较大的竞争优势。
基于上述原因，公司在研发预期取得的补助和收入与研发整体预算支出差异不大的情况下，与工信部签订了该项目的研发协议。
截至 2021 年末，该专用设备的研发基本完成，总投入在 590 万。形成的专用设备预计于 2022 年下半年完成工信部及其他相关部门的验收。政府补助 200 万已在 2019 年-2021年期间逐步收到。
此外，该专用设备的买家已基本确定，双方正在协商签订设备的销售合同，预计最终售价在 450 万左右。
基于上述事实，请问老师，A公司在研发专用设备过程中的研发支出，应该选以下何种会计处理方式？
1. 与该项目研发有关的支出全部计入研发费用，收到的政府补助计入递延收益并在受益期间计入其他收益。 2022 年销售专用设备产生的收入计营业收入。
2. 该专用设备研发项目的成本主要为研发人员的工资薪酬，以及为建造专用设备采购的机器零配件等材料。我们将研发人员的薪酬等支出直接费用化处理。收到的政府补助计入递延收益并在受益期间计入其他收益。将设备零配件等材料支出计入存货，在专用设备对外销售的同时结转对应的材料成本。
3. 将专用设备的研发支出区别研究阶段和开发阶段，研究阶段的支出进行费用化。开发阶段研发人员的薪酬等支出作资本化处理，并在以后期间逐年分摊。收到的政府补助也以同样年限分摊计入其他收益。开发阶段的设备零配件等材料支出计入存货，在专用设备对外销售的同时结转对应的材料成本。
4. 将该项目认定为受托研发，将该专用设备有关的研发支出计入存货，待最终实现销售，确认收入的时候结转相应的成本。前期收到的政府补助作递延收益处理，在实现销售当年做其他收益。
我们拟首选第一种方式对研发支出进行会计处理。但第一种方式公司对2019-2021年的利润影响较大。在这种情况下，第二种、第三种和第四种会计处理方式是否有可行性？

回答人：chenyiwei
由于研发成果归本企业所有，进行该项目的目的是“考虑到研发成功后公司能拥有该领域专用设备的相关专利，一旦公司有涉足该领域，利用该专用设备生产产品并销售的意图，则公司前期在研发过程中取得的研发成果和专利，可为公司提供较大的竞争优势”，即公司的主要目的是获取对研发成果的控制权，并且后续享有使用该成果所形成的经济利益，因此应认定为“企业内部研究开发项目”，相关研发支出通过“研发支出”科目核算，并根据无形资产准则规定区分研究阶段和开发阶段，以及确定开发支出资本化的开始、结束时点；研发形成可销售产品的销售按照《企业会计准则解释第 15 号》第一条规定处理。
收到政府补助款计入递延收益，在收到时以及收到后的剩余研发期间内采用系统、合理的方式从递延收益结转到其他收益。
项目组总体上的第一种方式较为合理。其他各种方式都不与企业会计准则要求存在差距，不建议使用。